臺灣桃園地方法院民事判決
111年度重訴字第76號
原      告  康靜怡  
被      告  楊紫婷  



訴訟代理人  鍾若琪律師
上列當事人間請求給付違約金事件，本院於民國111年8月15日言
詞辯論終結，判決如下：
    主  文
原告之訴駁回。
訴訟費用由原告負擔。
    事實及理由
一、原告主張：其與訴外人朱建亮為夫妻，於民國108年間，被
    告與朱建亮間之通姦行為遭其發覺，被告為取得其原諒而於
    108年12月19日簽立「和解協議書」（下稱系爭協議書），
    約定被告如再有與朱建亮聯繫等行為，即應給付其新臺幣（
    下同）1,000萬元之違約金；詎於110年7月1日被告仍與朱建
    亮一同前往家具店挑選家具，顯然已違反系爭協議書之約定
    。爰依系爭協議書第3條之約定，請求被告給付違約金，並
    聲明：被告應給付原告1,000萬元及自支付命令狀繕本送達
    翌日起至清償日止，按週年利率百分之5計算之利息。
二、被告則以：其固有違反系爭協議書之行為，然經兩造、朱建
    亮於110年7月3日重新協商後，已另行簽立「合約書」（下
    稱系爭合約書），系爭合約書約定其應每月給付2,500元予
    原告，並明定在系爭合約書以前之所有約定皆不算數，故系
    爭合約書顯然已取代系爭協議書，原告依先前系爭協議書之
    約定向其請求違約金，自無理由等語，資為抗辯，並聲明：
    ㈠原告之訴駁回。㈡如受不利判決，願供擔保請准宣告免為假
    執行。
三、兩造不爭執事項（見本院卷第71至72頁，依論述需要為部分
    刪減及文字修正）：
  ㈠兩造前因被告與朱建亮發生妨害家庭之通姦行為而於108年12
    月19日簽立系爭協議書。
  ㈡被告於110年7月1日與朱建亮有聯繫，而有違反系爭協議書之
    行為。
  ㈢兩造與朱建亮另於110年7月3日簽立系爭合約書。
四、得心證之理由：
  ㈠原告主張被告應依系爭協議書給付違約金；被告則抗辯系爭
    協議書已遭系爭合約書取代，是本件爭點即為系爭合約書是
    否已取代系爭協議書：
　1.按契約係雙方當事人以發生債之關係為目的，因此契約內容
    需有一定債之關係約定，以之作為將來履行債務之依據。同
    一當事人訂立契約後，因一方未依約履行其債務，本於契約
    自由原則，固得再成立內容有異之另一契約，惟後契約是否
    取代原契約，使原契約效力消滅，應探求當事人真意，如有
    爭議，自應綜合審酌原契約與新契約之內容，資以判定。
　2.查證人朱建亮於本院審理時證稱：110年7月1日其與被告一
    同至中壢超群家具行看家具，看到一半時原告突然出現，原
    告很生氣對被告大叫「你知道你幹了什麼嗎？」、「你已經
    違約了」，後來其詢問被告，才知道她與原告簽了1,000萬
    元的違約合約書，約定被告不能再跟其有來往；但其等無力
    支付1,000萬元的違約金，所以於翌日晚間與原告相約出來
    協商，其等問原告想要什麼樣的賠償，最後協商結果如系爭
    合約書所示，因為後來談到110年7月3日凌晨，所以系爭合
    約書所載之日期為110年7月3日，其中系爭合約書第8條約定
    ：「以此作數，以前的所有皆不作數」意思就是先前有約定
    1,000萬元違約金的合約書不算數，因為已經簽了新的系爭
    合約書等語明確（見本院卷第95至97頁）。
　3.佐以系爭協議書第3條約定：「甲方（即被告）自切結日後
    絕不再與乙方（即原告）之配偶朱建亮聯繫、email、互通
    電話、line、聯繫或任何見面、交往、出遊、互送禮物，更
    不得有通姦或逾越正常社交之行為或破壞乙方與朱建亮家庭
    幸福圓滿之行為。甲方倘有違反前述之行為，即視為違約，
    應給付乙方1,000 萬元違約罰金，乙方並得追究甲方之民、
    刑事責任」之內容（見本院卷第43頁），旨在禁止被告與朱
    建亮間一切接觸及聯絡；然系爭合約書第6.1條卻約定：「
    房子（註：即桃園市○○區○○路000號2樓房屋）使用權為被告
    及朱建亮」、第6.2條約定：「讓被告居住於桃園市○○區○○
    路000號2樓直至不想住，但期間被告若另有非朱建亮之同居
    者，4名小孩得主張產權處置」等文字（見本院卷第45頁）
    ，顯係在被告得與朱建亮共同使用、同居於上開房屋之前提
    下所為之約定，此與系爭協議書第3條禁止被告與朱建亮間
    一切接觸及聯絡之意旨迥然有別，兩者實無並存之可能，足
    徵證人朱建亮證稱系爭協議書已因系爭合約書之簽立而失其
    效力等情，應屬可信。
　4.原告雖主張系爭協議書是針對其個人之保障，系爭合約書則
    係對於其兒女之補償，兩者並無取代之關係云云，並以證人
    即其女兒朱芷郁之證述為據。然原告之上開主張顯然無法解
    釋何以系爭協議書、系爭合約書對於被告及朱建亮可否聯繫
    、接觸乙節會為上開相互矛盾之約定，已難遽採；而證人朱
    芷郁固於本院審理時證述：系爭合約書之內容係由其負責紀
    錄下來，其不知道兩造有先簽立系爭協議書，當天也未提到
    被告違約1,000萬元的事等語（見本院卷第100頁），惟其亦
    證稱：系爭合約書第7條「原告不得再追究朱建亮及被告任
    何法律責任」、第8條「以此作數，以前的所有皆不作數」
    等文字雖均為其所撰寫，但其並不知道民事、刑事具體會有
    什麼責任，也不知道在系爭合約書之前還有無其他協議，其
    當天在場是負責紀錄及居中協調的角色等語明確（見本院卷
    第101至102頁），足見朱芷郁對於系爭合約書約定內容之來
    龍去脈並非明瞭，當天在場僅為紀錄及居中協調，自難以其
    證述解釋系爭合約書之真意而為有利原告之認定。
　5.是以，參酌證人朱建亮之證述，並核對系爭協議書、系爭合
    約書之約定內容，堪認被告辯稱系爭協議書已遭系爭合約書
    取代乙節，確屬有據，堪可採信。
  ㈡系爭合約書既取代系爭協議書，系爭協議書之效力即已消滅
    ，則原告仍以系爭協議書請求，自屬無據。
五、綜上所述，原告依系爭協議書第3條之約定，請求被告給付1
    ,000萬元之違約金，並無理由，應予駁回。
六、本件事證已臻明確，兩造其餘攻擊防禦方法及所提之證據，
    經審酌核與判決之結果不生影響，爰不逐一論述，併此敘明
    。
七、訴訟費用負擔之依據：民事訴訟法第78條。
中　　華　　民　　國　　111 　年　　9 　　月　　16　　日
                  民事第四庭　法　官　傅思綺
正本係照原本作成。
如對本判決上訴，須於判決送達後二十日內向本院提出上訴狀。
如委任律師提起上訴者，應一併繳納上訴審裁判費。
中　　華　　民　　國　　111 　年　　9 　　月　　16　　日
                              書記官  康馨予